臺灣臺南地方法院民事裁定
111年度消債更字第7號
聲  請  人
即 債 務人  吳英泰  

上列當事人聲請更生事件，本院裁定如下：
    主  文
聲請駁回。
聲請費用由聲請人負擔。
    理  由
一、按債務人不能清償債務或有不能清償之虞者，得依本條例所
    定更生或清算程序，清理其債務；聲請更生或清算不合程式
    或不備其他要件者，法院應以裁定駁回之。但其情形可以補
    正者，法院應定期間先命補正；債務人無擔保或無優先權之
    本金及利息債務總額未逾新臺幣（下同）12,000,000元者，
    於法院裁定開始清算程序或宣告破產前，得向法院聲請更生
    ；消費者債務清理條例（下稱消債條例）第3條、第8條、第
    42條第1項分別定有明文。衡諸債之關係，係以當事人間信
    賴關係為基礎，為社會經濟組織之重要支柱，故當事人以法
    律行為追求自己利益之際，亦應顧及對方利益，並考量債權
    債務在社會上之作用，本於誠實及信用原則，行使債權及履
    行債務。對於已陷入經濟上困境之消費者，若任其於惡性循
    環之債務窘境中生存，將衍生嚴重社會問題，難以維持安定
    之社會經濟秩序，故為兼顧債權人、債務人雙方利益，對陷
    於經濟上困境之消費者，固應允其於消債條例施行後，得選
    擇以重建型之更生程序清理其債務，藉以妥適調整債務人與
    債權人及其他利害關係人間之權利義務關係，保障債權人獲
    得公平受償，並謀求消費者經濟生活之重建復甦機會。惟若
    債務人履行債務並無困難，僅係為圖謀減免債務，而不為債
    務之履行，即有違債權契約為誠信契約之本旨，而不能准許
    其更生之聲請。
二、聲請意旨略以：聲請人積欠無擔保或無優先權之債務總額約
    為2,154,752元，為清理債務，依消債條例第151條規定，於
    民國110年12月間請求與最大債權金融機構台新國際商業銀
    行股份有限公司（下稱台新銀行）進行前置協商，台新銀行
    提供分180期、0%利率、月付4,751元之還款方案，而聲請人
    現任職飛綠股份有限公司(下稱飛綠公司)，每月薪資約30,0
    00元，扣除每月必要生活費用17,599元、6家資產公司協商
    金額14,725元後，已無力清償上開還款方案，致調解不成立
    。又聲請人無擔保或無優先權之債務未逾12,000,000元，復
    未經法院裁定開始清算程序或宣告破產，亦無依消債條例或
    破產法之規定而受刑之宣告之情。爰依消債條例規定聲請准
    依更生程序清理債務等語。
三、經查：
　㈠聲請人為一般消費者，並未從事營業，現積欠無擔保或無優
    先權之債務總額約為2,154,752元，未逾12,000,000元，聲
    請人於110年12月間與最大債權金融機構台新銀行間進行債
    務清理前置協商，惟協商並不成立等情，有聲請人提出之戶
    籍謄本、108、109年度綜合所得稅各類所得資料清單、全國
    財產稅總歸戶財產查詢清單、財團法人金融聯合徵信中心之
    債權人清冊、當事人綜合信用報告及前置協商不成立通知書
    為證（本院卷第31-48、51頁）。從而，聲請人主張其為一
    般消費者，無擔保或無優先權之債務總額未逾12,000,000元
    ，且於提起本件更生聲請前，業已踐行前置協商程序而協商
    不成立等情，應堪認定。
  ㈡聲請人主張其任職飛綠公司，每月薪資約30,000元等語。惟
    查，聲請人任職飛綠公司，雖未依本院通知提出110年2月發
    款29,880元之薪資明細，且現遭債權人強制執行扣薪，然依
    其提出之薪資表及存摺內頁可知110年間至少領取463,419元
    ，平均每月薪資38,618元【計算式：(40,977＋29,182＋31,86
    3＋40,977＋52,237＋36,095＋37,708＋37,382＋34,768＋33,540＋2
    9,405＋29,405＋29,880)÷12＝38,618，小數點下4捨5入】，有
    聲請人提出之員工薪資表、華南銀行存摺內頁在卷可稽(本
    院卷第53-57、59、173-177、189-211頁)，又聲請人之全部
    財產及薪資為所有債權之總擔保，於評估聲請人是否有不能
    清償之情形時，仍應還原聲請人原有之總資力後，就聲請人
    之全部資力與其所有之總債務為比較，不應將債權人聲請執
    行部分之金額扣除或納入支出，且聲請人遭強制執行之金額
    ，即為其所清償金額之一部分，如將此金額扣除，將有重複
    計算而低估聲請人之全部清償金額及能力或高估聲請人支出
    之情形，故聲請人雖遭強制執行扣取薪資，仍應以其原有總
    收入及總資力及支出進行評估。此外，聲請人目前未領取政
    府之津貼或補助，有雲林縣政府111年1月17日府社救字第11
    12608013號函存卷可考（本院卷第93頁），復查無其他證據
    資料證明聲請人尚有其主張收入以外之所得，是認聲請人每
    月收入應為38,618元，並以此金額作為償債能力之計算基礎
    。
  ㈢又消債條例立法目的係為使不幸陷入經濟困境之人得以清理
    債務、重建生活，並在清理債務過程中能適度保有符合人性
    尊嚴之最低基本生活所需，而非維持債務人過去慣常之寬裕
    生活型態，否則非僅有悖於消債條例之意旨，更係將債務人
    因個人浪費或財務管理失控之風險不當轉嫁予金融機構負擔
    ，顯非公允。故為妥適調整債務人與債權人及其他利害關係
    人間之權利義務關係，保障債權人獲得公平受償，並謀求消
    費者經濟生活之重建復甦機會，法院對於債務人每月必要生
    活費用之數額，自不可僅以債務人之主張為斷，而應參酌消
    債條例消第64條之2第1項關於同條例第64條第2項第4款所稱
    必要生活費用之認定標準定之，方屬允洽。次按，債務人必
    要生活費用，以最近1年衛生福利部或直轄市政府所公告當
    地區每人每月最低生活費1.2倍定之，消債條例第64條之2第
    1項定有明文。復按債務人為使其有經濟復甦更生之機會，
    自應以誠實及信用之原則面對自己之債務，積極勉力謀求更
    生償債方案，除應積極開源努力勤奮工作以增加收入償還債
    務外，尚須節流儉樸其生活需求而適當控制其生活費用支出
    ，以達成勉力履行債務。而參酌臺南市110年度之每人每月
    最低生活費為13,304元，該生活費標準係按照政府最近1年
    平均每人消費支出（包括食品費、衣著鞋襪費、房租水電費
    、家居管理費、醫療保健費、交通通訊費、娛樂教育費及雜
    項支出）百分之60訂定，故消債條例事件之債務人每月生活
    費標準自堪以最近1年衛生福利部所公告之臺南市每人每月
    最低生活費14,230元之1.2倍計算之，即為17,076元，是認
    聲請人自陳每月必要生活費用逾17,076元部分，並無可採。
  ㈣聲請人稱其曾於110年12月間與最大債權金融機構台新銀行進
    行前置協商，台新銀行提供分180期、週年利率0%、每期（
    月）償還4,751元之還款方案，另6家資產公司協商結果是每
    月共清償14,725元，非聲請人所能負擔，致協商不成立等語
    ，有聲請人提出之前置協商不成立通知書、民事陳報狀存卷
    可查（本院卷第51、225頁），經查聲請人於110年12月23日
    曾有474,973元自中國信託商業銀行股份有限公司匯入聲請
    人帳戶(本院卷第185頁)，雖經聲請人陳報該筆款項係賣掉
    其父所遺土地之價金，部分用以支付其母撿骨、塔位費用，
    剩餘27萬餘元係預留聲請人後續開刀費用，有聲請人民事陳
    報狀在卷可稽（本院卷第225頁），惟未見聲請人提出聲請
    人母親後事處理收據或診斷證明等相關文件供本院審認。又
    萬榮行銷股份有限公司(下稱萬榮公司)陳報提供月繳1,000
    元、180期，清償總額180,000元分期方案；磊豐國際資產管
    理股份有限公司(下稱磊豐公司)陳報債權總額99,109元；長
    鑫資產管理股份有限公司(下稱長鑫公司)陳報債權總額644,
    093元；台灣金聯資產管理股份有限公司(下稱台灣金聯公司
    )陳報債權總額428,477元，陳報清償方案為以1個月為1期，
    分為180期，年息0%、每期清償2,000元，總清償金額360,00
    0元；良京實業股份有限公司(下稱良京公司)陳報債權總額9
    96,886元，並請本院令聲請人與最大債權銀行進行個別一致
    性協商，如能成立，則債權人可據以比照；滙誠第一資產管
    理股份有限公司(下稱滙誠第一公司)陳報債權金額64,702元
    ，以債權金額32,351元整一次清償之折讓優惠還款條件或以
    上開債權金額64,702元整比照最大債權銀行之分期期數條件
    ，提供債務人優惠分期還款條件；滙誠第二資產管理股份有
    限公司(下稱滙誠第二公司)陳報債權金額66,512元，以債權
    金額33,256元整一次清償之折讓優惠還款條件或以上開債權
    金額66,512元整比照最大債權銀行之分期期數條件，提供債
    務人優惠分期還款條件，有萬榮公司民事陳報狀、磊豐公司
    民事陳報狀、長鑫公司民事陳報狀、台灣金聯公司民事陳報
    狀、良京公司民事陳報狀、滙誠第一公司民事陳報狀、滙誠
    第二公司民事陳報狀存卷可考（本院卷第91、95-165、229-
    257頁），而聲請人每月所得38,618元，扣除每月必要生活
    支出17,076元後，尚餘21,542元，則以聲請人與各債權人自
    行協商結果計算，聲請人每月清償金額為19,476元【計算式
    ：4,751＋14,725＝19,476】，若以上開債權人陳報內容計算
    ，聲請人每月清償金額為18,147元【計算式：4,751＋1,000＋
    2,000＋〔(99,109＋644,093＋996,886＋64,702＋66,512)÷180〕＝1
    8,147】，顯見聲請人仍有依上開債權人提供之清償方案清
    償債務之能力，自難認其有不能清償債務之情事。
四、綜上所述，本件聲請人雖以其不能清償債務或有不能清償之
    虞為由向本院聲請更生，然經本院上開調查，尚難認定聲請
    人有不能清償債務或不能清償之虞。本院審酌聲請人之收入
    及債務金額，如有還款之誠意及決心，應無難以清償債務之
    情事，其更生之聲請自與消債條例第3 條所定要件不合，且
    該欠缺又屬無從補正，則依首揭說明，自應駁回其更生之聲
    請。　
五、依消債條例第15條，民事訴訟法第95條、第78條，裁定如主
    文。　　
中　　華　　民　　國　　111 　年　　3 　　月　　30　　日
                  民事第三庭  法  官  施介元
以上正本係照原本作成。 
如對本裁定抗告，應於裁定送達後10日內向本院提出抗告狀，並
繳納抗告費新臺幣1,000 元。
中　　華　　民　　國　　111 　年　　3 　　月　　30　　日
                              書記官　曾怡嘉